【裁判字號】    98,消債更,87
【裁判日期】    980916
【裁判案由】    更生事件
【裁判全文】
臺灣雲林地方法院民事裁定            98年度消債更字第87號
聲  請  人
即  債務人  甲○○○○○○
上列當事人因消費者債務清理事件聲請更生，本院裁定如下：
    主  文
本件聲請及保全處分之聲請均駁回。
聲請費用新臺幣壹仟元由聲請人負擔。
    理  由
一、按債務人與金融機構協商成立者，不得聲請更生或清算，但
    因不可歸責於己之事由，致履行顯有重大困難者，不在此限
    ；本條例施行前，債務人依金融主管機關協調成立之中華民
    國銀行公會會員辦理消費金融案件無擔保債務協商機制與金
    融機構成立之協商，準用前項之規定，消費者債務清理條例
    （下稱消債條例）第151 條第5 項、第6 項分別定有明文。
    蓋債務清償方案既經債務人與債權人協商成立，渠等即應受
    該契約之拘束，且消債條例更生之規範目的，係在維持債務
    人基本生活之情況下，於債務人之能力範圍內盡力清償債務
    ，非謂債務人得任意利用債務清理程序減輕債務，因此，為
    避免債務人針對已成立之協商方案任意毀諾，濫用更生或清
    算之債務清理程序，須債務人於協商成立後因不可歸責於己
    之事由，致其無法履行原定清償方案，始例外得依消債條例
    聲請更生或清算。又當事人主張有利於己之事實者，就其事
    實有舉證之責任，民事訴訟法第277 條前段定有明文，該規
    定準用於債務清理程序則亦為消債條例第15條所明定，是債
    務人於協商成立後，欲利用更生或清算程序清理其債務，自
    須就首揭法條但書規定事項，負舉證之責。
二、本件聲請意旨略以：其因消費借貸、信用卡、現金卡契約及
    保證債務，對於金融機構負有債務，債務總金額為新臺幣（
    下同）2,278,920 元，在消債條例施行前曾於民國95年間以
    書面向最大債權金融機構國泰世華商業銀行股份有限公司（
    下稱國泰世華銀行）請求共同協商債務清償方案並成立自96
    年1 月起，分120 期，利率6 ％，每月繳款15,521元之協商
    方案，茲因其發現協商金額非其所能負擔，致未曾履約即行
    毀諾；嗣其雖曾試圖依「個別協商一致性方案」清償債務，
    惟除部分債權銀行不願協商外，另有多家銀行並已將債權委
    外，且協商金額仍逾其個人可承受之範圍，恐因無法負荷致
    有再次毀諾之虞，是有不可歸責於己之事由致履行協商方案
    顯有困難，爰聲請更生云云。
三、經查，聲請人於95年12月20日以書面向最大債權銀行國泰世
    華銀行請求債務協商並成立上開協商方案，本應於96年1 月
    10日繳納第1 期協商款項，卻未經履行即毀諾等情，為聲請
    人所自承，並有其所提出之協議書及、國泰世華銀行98年8
    月19日之陳報狀附卷可查，足堪認定。而聲請人雖陳稱因發
    現協商條件過苛，超出其能力所及，實有不可歸責於己之事
    由云云。惟聲請人上開主張，除未舉證證明其於協商成立後
    ，經濟或生活狀況有何重大變更，或發生其他不可歸責於己
    致履行協商條件顯有重大困難之事由外，縱使聲請人所述協
    商條件過苛非虛，然聲請人既經考量自身情況而為同意，甫
    於95年12月20日與債權銀行成立協議，未經履行隨即毀諾，
    亦難謂不可歸責於聲請人，是聲請人以前揭情詞為據，率而
    提出本件聲請，核與前開規定已有不符。次查，聲請人向最
    大債權銀行提出債務協商時其當年度之年收入有438,009 元
    ，協商成立後其96年度之年收入亦有472,451 元等情，有其
    提出之財政部臺灣省中區國稅局95年度及96年度綜合所得稅
    各類所得資料清單各1 份在卷可稽，其個人薪資收入並未減
    少且有增加，聲請人猶仍陳稱：以其收入履行原協商條件顯
    有困難云云，要無可採。況查，本件聲請人之收入除本薪外
    ，連同值班費、交通費及各項獎補助金，每月約有46,452元
    之事實，亦有其所提出之財政部臺灣省中區國稅局97年度綜
    合所得稅各類所得資料清單及郵政存簿儲金簿存摺明細影本
    在卷可稽，所得不可謂不豐，於扣除上開協商金額後，尚餘
    30,931元（46,452－15,521＝30,931）可資運用，而聲請人
    雖須扶養配偶及兩名子女，又長女楊婷媛為86年次，次女楊
    佳芸為97年次，均屬年幼，如能合理控管日常生活支出，應
    非不可維持基本生活，且聲請人復自承尚能為次女購買商業
    保險，每年需繳保費14,926元，均難認聲請人有何不能履行
    協商條件以清償債務之情形，是聲請更生要屬無據。尤其，
    聲請人復謂因債權銀行不願協商，且多委外處理，致其無從
    依「個別協商一致性方案」清償債務等語，實則，本件聲請
    人於毀諾後，僅曾與國泰世華銀行、台新國際商業銀行股份
    有限公司、台灣新光商業銀行股份有限公司等三家金融機構
    再次協商，迄未與其他債權銀行（渣打國際商業銀行股份有
    限公司、中國信託商業銀行股份有限公司、萬泰商業銀行股
    份有限公司、新加坡商星展銀行股份有限公司、慶豐商業銀
    行股份有限公司、永豐商業銀行股份有限公司）再次協商清
    償債務乙節，業經本院依職權函詢上揭各債權銀行，有各債
    權銀行回覆本院之陳報狀附卷為憑，則聲請人陳稱有部分債
    權銀行不願與其協商云云顯與事實不相符，是聲請人於毀諾
    後既未再與債權銀行協商以清理債務，即逕為本件更生聲請
    ，且提出每月清償7,500 元，清償總額540,000 元，清償成
    數僅23.7％之更生方案，難謂非圖謀減免債務而不為債務之
    履行，要與債權契約為誠信契約之本旨有違。職故，聲請人
    既未舉證證明其於協商成立後有何經濟狀況重大變更，或發
    生不可歸責於己之事由，致履行原協商條件顯有重大困難之
    情事，且該要件之欠缺又屬無從補正，則其聲請更生自屬無
    據，依前揭規定及說明，自應駁回其更生之聲請，爰裁定如
    主文。又其聲請保全處分，亦失所附麗，應併予駁回。
中    華    民    國    98    年    9     月    16    日
                  民事第一庭  法  官  蔣得忠
上為正本係照原本作成
如不服本裁定，應於裁定送達後10日內，以書狀向本院提出抗告
，並繳納抗告費新臺幣1千元
中    華    民    國    98    年    9     月    16    日
                              書記官  賴成育


司法院資訊處製作；財團法人民間司法改革基金會備份。
